【裁判字號】    97,交抗,822
【裁判日期】    970729
【裁判案由】    違反道路交通管理處罰條例
【裁判全文】
臺灣高等法院交通事件裁定             97年度交抗字第822號
抗  告  人
即受處分人  甲○○
上列抗告人因違反道路交通管理處罰條例案件，不服臺灣板橋地
方法院，中華民國97年6月9日（97年度交聲字第498號），提起
抗告，本院裁定如下：
    主  文
原裁定撤銷，發回臺灣板橋地方法院。
    理  由
一、原裁定略以：異議人即受處分人甲○○於97年1月9日凌晨2
    時許，將其所有之車牌號碼6612-FL號用自小客車停放在臺
    北市○○○路劃置紅線之禁止臨時停車路段，而為員警於同
    日凌晨3時50分許制單舉發之事實，業據異議人坦承不諱，
    並有臺北市政府警察局97年1月17日北市警交大字第AQ00000
    00號舉發違反道路交通管理事件通知單1紙及舉發照片2張（
    見原審卷第8、9頁）在卷可稽，是異議人將車輛停放在禁止
    臨時停車處，自堪認定屬實。異議意旨略以：伊雖於上開時
    地，將車牌號碼6612-FL號自用小客車停放在臺北市○○○
    路○段13 2-136號紅線禁止臨時停車路段，但參酌違反道路
    交通管理事件統一裁罰基準及處理細則第12條第1項第6款規
    定：於深夜時段停車有違本條例第56條情形，且情節輕微，
    以不舉發為適當者，免予舉發，伊停放該車之地點並非路口
    轉角處，且無消防栓及堵住停車場出入口的情形，而當時附
    近並無適當的停車處所，爰請求參酌前揭規定，撤銷原處分
    ，予以免罰云云。惟查：道路交通標誌、標線、號誌之設置
    ，係主管機關基於整體交通考量所為之縝密規劃，目的係為
    維護社會大眾使用道路之秩序，並以確保人車通行之安全，
    在非緊急避難情況下，尚不能以任何原因恣意枉顧交通標誌
    、標線、號誌，否則交通秩序必然無法維繫，人車生命安全
    將無以確保，且任何用路人使用道路時，理應遵守交通標誌
    等之設置，茍認為設置不當，應先依循行政程序提出救濟，
    或向道路主管機關陳述其意見，而非任由民眾逐一審查交通
    標線是否設置得當，而逕行決定不予遵守之理；且況對於交
    通違規行為之舉發裁罰，係法律授權交通主管機關依法裁量
    之事項，是主管機關綜合個案違規情節輕重、各地點之交通
    情況、執法之有效性等情狀所做成之裁罰決定，除有違法或
    明顯重大瑕疵，否則法院不應遽予干涉介入。本件異議人確
    有前開交通違規事實，業已認定如前，而員警依法執行交通
    執法勤務，且依其法條文義解釋，違反道路交通管理事件統
    一裁罰基準及處理細則第12條第1項第6款之規定，是否嚴重
    危害交通安全、秩序及是否情節輕微、以不舉發為適當，本
    為原處分機關之自由裁量權限，參酌異議人違規停放車輛之
    地點係位於臺北市○○道路，且在古亭捷運站電梯出入口旁
    紅線區，以及該處鄰近停車場出入口，為異議人於原審時供
    述明確（見原審卷第22頁），並有舉發照片2幀在卷為憑，
    則揆諸前揭說明，殊難僅以異議人主觀認定及其先前違規未
    遭舉發而遽以認有前揭免予舉發之規定適用，因認原處分機
    關以本案違規事實明確，援引前揭條例第56條第1項第1款之
    規定，裁處罰鍰900元，於法並無不當，而駁回異議人之異
    議，固非無見。
二、抗告意旨略以：舉發通知單上之填單人即警員高鈺珵於原審
    時到庭證稱：伊於96年6月底即調離中正二分局至南港分局
    ，因此不可能再至中正二分局轄區執行職務，而交通部公路
    總局台北區監理所函請南港分局查證時，該分局竟以抗告人
    違規停車，經警員高鈺珵照相採證並掣單舉發，交通違規事
    實明確等語回覆，足見證人之證詞與上開南港分局之回函不
    符，顯有欺瞞之實，乃原審對於上開罰單明顯有程序上之瑕
    疵，竟視而不見，承認非法舉發通知單之合法性，而駁回抗
    告人之異議，自有應予調查之證據未予調查之違背法令等語
    。
三、按有依本法應於審判期日調查之證據而未予調查者，其判決
    為當然違背法令；聲明異議案件之處理，除準用刑事訴訟法
    有關規定外，依本辦法之規定處理之；交通法庭就聲明異議
    之案件，必要時，得詢問受處分人及其他關係人，並得傳喚
    證人命行鑑定，實施勘驗，刑事訴訟法第379條第10款、道
    路交通案件處理辦法第4條第1項、第16條分別定有明文。是
    由上開規定可知，對於證據如屬至關重大者，法院應予調查
    ，以明真相，否則即屬當然違背法令。
四、經查：本件臺北市政府警察局舉發違反道路交通管理事件通
    知單上填單人固載為員警高鈺珵，但警員高鈺珵於原審時即
    證稱：伊於96年6月28日即調至南港分局等語（見原審卷第
    23頁） ，並有臺北市政府警察局96年6月27日北市警人字第
    09631821400號令在卷為憑（見原審卷第26頁），是警員高
    鈺珵既於96年6月28日即調至南港分局，則上開舉發通知單
    上填單人究係何人所填，即有查明並予傳訊之必要，縱認無
    再行傳訊此證人之必要，亦應於裁定理由說明不予調查之理
    由，乃原審就此未予調查，復未於理由中說明未予調查之理
    由，即有應調查之證據未予調查，其逕將抗告人之聲明異議
    駁回，尚有未洽。抗告人抗告意旨，執此指摘原裁定不當，
    為有理由，並兼顧審級利益，爰將原裁定撤銷，發回原審法
    院，更為適法之裁定。
四、據上論結，應依道路交通案件處理辦法第26條，刑事訴訟
    法第413條前段，裁定如主文。
中    華    民    國    97    年    7    月     29    日
                  刑事第十九庭  審判長法  官  黃金富
                                      法  官  洪昌宏
                                      法  官  魏新國
以上正本證明與原本無異。
不得再抗告。
                                      書記官  陳玉珍
中    華    民    國    97    年    7     月    29    日


司法院資訊處製作；財團法人民間司法改革基金會備份。
